【裁判字號】    99,消,39
【裁判日期】    991118
【裁判案由】    債務不履行損害賠償等
【裁判全文】
臺灣臺北地方法院民事裁定                99年度消字第39號
聲  請  人  乙○○
相  對  人
即  原  告  甲○○○
訴訟代理人  李志正律師
            羅子武律師
相  對  人
即  被  告  臺北市私立華安老人長期照護中心
法定代理人  丙○○
上列當事人間請求債務不履行損害賠償等事件，聲請選任特別代
理人，本院裁定如下：
    主  文
選任乙○○（身分證統一編號為Ｚ000000000號）於本
院九十九年度消字第三九號甲○○○與被告臺北市私立華安老人
長期照護中心間請求債務不履行損害賠償等事件，為原告甲○○
○之特別代理人。
    理  由
一、按無訴訟能力人有為訴訟之必要，而無法定代理人，或法定
    代理人不能行代理權者，其親屬或利害關係人，得聲請受訴
    法院之審判長，選任特別代理人，民事訴訟法第51條第2項
    定有明文。
二、本件聲請意旨略以：原告甲○○○前對被告臺北市私立華安
    老人長期照護中心提起本件債務不履行損害賠償等事件，惟
    因甲○○○患有失智症、尿毒症、雙側下肢無行動能力、肢
    體變形、長期絕對臥床及需洗腎等症狀，且無言語表達，並
    已被列為多重障之殘障類別和極重度之殘障等級，故甲○○
    ○已屬心神喪失或精神耗弱達不能處理自己事務之程度，而
    無法進行訴訟行為，為此爰依民事訴訟法第51條第2項規定
    ，聲請為甲○○○選任特別代理人等語。
三、按所謂訴訟能力，乃當事人能自為訴訟行為，或委由訴訟代
    理人代為訴訟行為之能力，與民法之行為能力相當。凡能獨
    立以法律行為負義務之人，即能辨識利害得失之人，既能辨
    識利害得失，乃能知訴訟之結果，而行使其權利之伸張及防
    禦方法。以法律行為處分其私權，與以訴訟行為防禦其私權
    ，兩者結果無異，其實行之能力即應相同。是以無行為能力
    者，既不能以法律行為負義務，自無訴訟能力，最高法院88
    年度台上字第1856號民事裁判參照。經查，聲請人上開主張
    業據其提出福全醫院診斷證明書、三軍總醫院診斷證明書、
    身心殘障手冊等件影本各1份附卷為證；本件原告甲○○○
    年事已高，並患有上揭病症，且需由他人照護，足徵其日常
    生活已達難以自理之程度，亦無法自為判斷權利主張或防禦
    能力，是聲請人聲請於本院99年度消字第39號請求債務不履
    行損害賠償等事件選任甲○○○之特別代理人，核與首揭法
    條規定相合。本院審酌聲請人為甲○○○之子由其擔任本件
    原告甲○○○之特別代理人亦合於其情，並足兼顧原告利益
    之維持，故聲請人之聲請為有理由，應予准許。
四、爰依民事訴訟法第51條第1項，裁定如主文。
中    華    民    國    99    年    11    月    18    日
                  民事第五庭  法  官  洪純莉
以上正本係照原本作成。
本裁定不得抗告。
中    華    民    國    99    年    11    月    18    日
                              書記官  邱美嫆

司法院資訊處製作；財團法人民間司法改革基金會備份。
